臺灣高等法院臺中分院刑事裁定　
110年度毒抗字第724號
抗  告  人  
即受裁定人  江軍豪



上列抗告人即受裁定人因強制戒治聲請重新審理案件，不服臺灣
彰化地方法院中華民國110年5月7日裁定（110年度毒聲重字第42
號），本院裁定如下：
    主  文
原裁定撤銷。
    理  由
一、抗告意旨略以：抗告人即受裁定人（下稱受裁定人）就原審
    法院准予強制戒治案件，聲請重新審理，前經原審法院於民
    國110年4月13日以110年度毒聲重字第42號裁定准予重新審
    理，並停止強制戒治之執行在案，且受裁定人亦經檢察官停
    止強制戒治之執行，轉執行刑事案件之刑期。詎原審法院於
    同年5月7日以同一案號又裁定駁回重新審理之聲請，同一案
    件為雙重裁定，使受裁定人無所適從，顯有違法，爰依法對
    後一裁定提起抗告救濟等語。
二、按裁判，除依本法應以判決行之者外，以裁定行之，刑事訴
    訟法第220條定有明文，亦即法院之意思表示，除判決外，
    應以裁定為之。從而，除檢察官提起公訴（含聲請簡易判決
    處刑）、自訴人提起自訴之訴訟案件外，不具訴訟性質之刑
    事聲請案件，自應由法院以裁定終結其程序。又聲請案件，
    業經法院以裁定確定在案者，該程序既已終結，原審法院即
    不得就原聲請事項，另行更為裁定，否則，即屬無聲請事項
    而為裁判之違法。
三、經查：
　㈠本件受裁定人前因施用第一、二級毒品案件，經臺灣彰化地
    方檢察署檢察官聲請觀察、勒戒，由原審法院以109年度毒
    聲字第326號裁定送觀察、勒戒；嗣經評定結果，認其有繼
    續施用毒品傾向，同署檢察官乃向同上法院聲請強制戒治，
    再經該院以110年度毒聲字第180號裁定令入戒治處所施以強
    制戒治在案；嗣經受裁定人聲請重新審理，經原審法院於11
    0年4月13日以110年度毒聲重字第42號裁定，主文諭知「本
    件重新審理，並停止強制戒治之執行」，且未經抗告而已確
    定，檢察官並就受裁定人之強制戒治程序停止執行，而將受
    裁定人轉由同署執行科檢察官另予執行刑事確定判決之刑期
    等情，有隨案之臺灣彰化地方檢察署109年度毒偵字第709號
    影卷、同署110年度戒執一字第94號影卷及原審法院110年度
    毒聲字第180號影卷內所附各該裁定等相關卷證可查及臺灣
    高等法院被告前案紀錄附卷可參。
　㈡按「觀察、勒戒及強制戒治之裁定確定後，有下列情形之一
    ，認為應不施以觀察、勒戒或強制戒治者，受觀察、勒戒或
    強制戒治處分之人，或其法定代理人、配偶，或檢察官得以
    書狀敘述理由，聲請原裁定確定法院重新審理：（第1項其
    各款及第2項法文略之）聲請重新審理，無停止觀察、勒戒
    或強制戒治執行之效力。但原裁定確定法院認為有停止執行
    之必要者，得依職權或依聲請人之聲請，停止執行之。法院
    認為無重新審理之理由，或程序不合法者，應以裁定駁回之
    ；認為有理由者，應重新審理，更為裁定。法院認為無理由
    裁定駁回聲請者，不得更以同一原因，聲請重新審理。」毒
    品危害防制條例第20條之1第1項、第3項、第4項，分別定有
    明文。
  ㈢本件聲請重新審理案件，既經原審法院於110年4月13日以110
    年度毒聲重字第42號裁定諭知「本件重新審理，並停止強制
    戒治之執行」，且業經確定在案，原審法院即應依前揭毒品
    危害防制條例第20條之1第4項規定，重新審理並更為裁定，
    此處所指「應重新審理，更為裁定」之案件，自當屬檢察官
    「聲請強制戒治」案件，蓋原審法院110年度毒聲字第180號
    准予強制戒治之裁定，業經同法院110年度毒聲重字第42號
    裁定重新審理而失其效力，其程序當然回復至檢察官聲請強
    制戒治而繫屬於原審法院之階段。詎原審法院未就其准予重
    新審理之案件另為適法之處置，竟就已終結之受裁定人「聲
    請重新審理」案件，逕依職權為重覆之裁定，且主文相互歧
    異，自難謂合法。
四、綜上，抗告意旨所指摘情詞，為有理由，原審110年5月7日
    之裁定即屬無可維持，爰將該裁定予以撤銷，以資糾正。又
    該裁定係原審法院依職權所為，然本件聲請案件前已終結業
    如上述，自無由本院自為裁定或併予發回原審法院更行裁定
    之必要。
據上論結，依刑事訴訟法第413 條前段，裁定如主文。
中　　華　　民　　國　　110 　年　　6 　　月　　11　　日
                  刑事第十二庭  審判長法　官  張國忠
                                      法　官  陳  葳
                                      法　官  劉敏芳
上列正本證明與原本無異。　　　　　　　　　　　　　　　　
不得再抗告。
                                      書記官  蔡皓凡

中　　華　　民　　國　　110 　年　　6 　　月　　11　　日